臺灣高等法院刑事判決
111年度上易字第827號
上　訴　人　
即　被　告　夏恭亭　
　　　　　　　　　　
　　　　　　　　　　
　　　　　　　　　　
上列上訴人因妨害名譽案件，不服臺灣士林地方法院110年度易
字第514號，中華民國111年5月13日第一審判決（起訴案號：臺
灣士林地方檢察署110年度偵字第3140號），提起上訴，本院判
決如下：
    主  文
原判決撤銷。
夏恭亭犯公然侮辱罪，處拘役參拾日，如易科罰金，以新臺幣壹
仟元折算壹日。緩刑貳年。 
    事  實
一、夏恭亭為Uber Eats之外送員，其於民國110年1月3日中午12
    時32分許，騎乘車牌號碼000－0000號普通重型機車，在行經
    臺北市北投區石牌路2段195號對面時，因故與同為Uber Eat
    s外送員之林哲宇所騎乘之車牌號碼000－0000號普通重型機
    車發生行車糾紛，詎夏恭亭竟即因而心生不滿，基於公然侮
    辱之犯意，在上揭不特定人得以共見共聞之地點，對林哲宇
    辱罵「幹你娘」、「你是渾蛋」等語，足以貶損林哲宇之人
    格及社會評價。
二、案經林哲宇(現改名為林秉翰)訴由臺北市政府警察局北投分
    局報請臺灣士林地方檢察署檢察官偵查起訴。
    理  由
壹、證據能力部分
    按被告以外之人於審判外之陳述，雖不符刑事訴訟法第159
    條之1至第159條之4之規定，而經當事人於審判程序同意作
    為證據，法院審酌該言詞陳述或書面陳述作成時之情況，認
    為適當者，亦得為證據。又當事人、代理人或辯護人於法院
    調查證據時，知有第159條第1項不得為證據之情形，而未於
    言詞辯論終結前聲明異議者，視為有前項之同意，同法第15
    9條之5亦有明定。查本件檢察官及被告夏恭亭就本判決下列
    所引被告以外之人於審判外陳述之證據能力均不予爭執(見
    本院卷第87頁)，迄至言詞辯論終結，亦未對該等證據之證
    據能力聲明異議，本院審酌該些供述證據作成時，核無違法
    取證或其他瑕疵，認為以之作為本案之證據屬適當，自有證
    據能力。其餘資以認定被告犯罪事實之非供述證據，均查無
    違反法定程序取得之情形，依刑事訴訟法第158條之4反面規
    定，亦具證據能力。
貳、實體事項：
一、上開事實，業據被告於本院準備程序及審理中均坦承不諱（
    見本院卷第38、89頁），核與證人即告訴人林哲宇(現改名
    為林秉翰)於警詢、偵查中之指述情節相符（見偵卷第18、3
    6頁），並有檢察官所製作行車紀錄器光碟勘驗筆錄、檢察
    事務官勘驗報告暨畫面擷圖、教育部國語辭典網路資訊查詢
    在卷可稽（見偵卷第43至44頁、第51至57頁），足見被告上
    開任意性之自白與事實相符，堪以採信。
二、核被告所為，係犯刑法第309條第1項之公然侮辱罪。
三、撤銷改判之理由：
　㈠原審經審理結果，認被告犯罪事證明確，予以論罪科刑，雖
    非無見，惟按刑罰之量定，固屬法院自由裁量之職權行使，
    然刑事審判之量刑，旨在實現刑罰權之分配的正義，故法院
    對科刑判決之被告量刑，應符合罪刑相當原則，使罰當其罪
    ，以契合人民之法律感情。此所以刑法第57條明定科刑時應
    審酌一切情狀，尤應注意該條所列各款情形，以為科刑輕重
    之標準。再刑法第57條第10款所稱犯罪後之態度，應包括犯
    人犯罪後，與告訴人有無達成和解、賠償損害等情形在內。
    查被告於本院審理期間，坦承犯行，知所悔悟，且與告訴人
    達成和解，並已全數給付，有和解書1份在卷可稽（見本院
    卷第73頁），告訴人亦具狀表示不再追究(見本院卷第75頁)
    ，原判決於量刑時未及審酌此項有利於被告之事實，其量刑
    自非允當。
  ㈡爰以行為人之責任為基礎，審酌被告未思考其未使用方向燈
    並讓直行車先行即率予變換車道，並因而與告訴人發生行車
    糾紛，竟仍公然出言辱罵告訴人，所為應予非難，併兼衡被
    告於犯後坦承，於本院審理期間已與告訴人成立和解，賠償
    損害，態度良好，本案所生危害輕重，暨被告專科畢業、已
    婚有3名未成年子女、現為Uber Eats外送員，每月收入約新
    臺幣50,000元至60,000元之智識程度、家庭生活及經濟狀況
    等一切情狀，量處如主文第2項所示之刑，並諭知易科罰金
    之折算標準。
四、末查，被告前未曾因故意犯罪受有期徒刑以上刑之宣告，有
    本院被告全國前案紀錄表在卷可稽（見本院卷第23頁），其
    因一時失慎，致罹刑章，且於本院審理時與告訴人成立和解
    ，告訴人亦表示不再追究被告之刑事責任，有和解書及聲請
    撤回告訴狀在卷為憑（見本院卷第73、75頁），堪認被告深
    具悔意，其經此偵、審暨科刑教訓後，當知所警惕，信無再
    犯之虞，因認其所受上開刑之宣告，以暫不執行為適當，爰
    依刑法第74條第1項第1款規定諭知緩刑2年，以啟自新。
據上論斷，應依刑事訴訟法第369條第1項前段、第364條、第299
條第1項前段，刑法第309條第1項、第41條第1項前段、第74條第
1項第1款，刑法施行法第1條之1第1項，判決如主文。
本案經檢察官卓巧琦提起公訴，檢察官張秋雲到庭執行職務。
中　　華　　民　　國　　111 　年　　8 　　月　　16　　日
                  刑事第一庭    審判長法　官  周煙平
                                      法　官  吳炳桂
                                      法　官  連育群
以上正本證明與原本無異。
不得上訴。
                                      書記官  吳碧玲
中　　華　　民　　國　　111 　年　　8 　　月　　16　　日
附錄：本案論罪科刑法條全文
中華民國刑法第309條
公然侮辱人者，處拘役或9千元以下罰金。
以強暴犯前項之罪者，處1年以下有期徒刑、拘役或1萬5千元以
下罰金。